臺灣宜蘭地方法院刑事判決　　　　　　　 94年度訴字第458號
公　訴　人　臺灣宜蘭地方法院檢察署檢察官
被　　　告　甲○○
上列被告因偽造文書等案件，經檢察官提起公訴（93年度偵字第
2282號），嗣於本院準備程序進行中，被告先就被訴事實為有罪
之陳述，經裁定進行簡式審判程序，本院判決如下：
    主  文
甲○○連續行使偽造私文書，足以生損害於公眾及他人，累犯，
處有期徒刑陸月，如易科罰金，以參佰元折算壹日。如附表一所
示之變造國民身分證及職業聯結車駕駛執照上之甲○○相片各壹
張（共貳張）；偽造之乙○○印章壹顆；如附表二所示私文書上
偽造之乙○○署押共玖枚（即簽名陸枚、指印參枚）、印文共肆
枚，均沒收之。
    事  實
一、甲○○前因偽造有價證券案件，經臺灣新竹地方法院以82年
    度訴字第1033號判決判處有期徒刑3年確定；因竊盜案件，
    經臺灣板橋地方法院以85年度訴字第1756號判決判處有期徒
    刑8月確定，經接續執行後，甫於民國87年12月5日假釋縮刑
    期滿而執行完畢。詎甲○○仍不知悔改，於92年6月間某日
    ，在宜蘭縣大同鄉泰雅大橋附近拾獲乙○○遺落之國民身分
    證、職業聯結車駕駛執照各1張（係乙○○於92年4月18日在
    宜蘭縣大同鄉崙埤村大同加油站遺失）後，竟意圖為自己不
    法之所有，將之侵占入己，且基於變造特種文書之犯意，於
    92年7月間某日，在宜蘭縣壯圍鄉○○路11之97號租屋處內
    ，以將自己之相片換貼於乙○○國民身分證、職業聯結車駕
    駛執照上之方式，同時變造乙○○之國民身分證、職業聯結
    車駕駛執照，足以生損害於乙○○及戶政機關對身分證製發
    管理、監理機關對駕照製發管理之正確性。嗣後甲○○復基
    於行使變造特種文書、行使偽造私文書、行使使公務員登載
    不實文書之概括犯意，先後為下列犯行：
（一）於92年7月間某日，冒用乙○○之名義至址設宜蘭縣羅東
      鎮○○街38號2樓之連晉通運有限公司（下稱連晉公司）
      應徵擔任聯結車司機，並將變造之乙○○國民身分證、職
      業聯結車駕駛執照出示予連晉公司承辦人而行使之，且於
      載有連晉公司員工任職相關規定之切結書上偽簽乙○○之
      署押5枚（即簽名2枚、指印3枚），而偽造表示乙○○於
      任職期間願意遵守連晉公司規定之切結書私文書1件，並
      將之交予連晉公司承辦人收執而行使之，均足以生損害於
      乙○○及戶政機關對身分證製發管理、監理機關對駕照製
      發管理、連晉公司對員工身分管理之正確性。復於92年7
      月間某日，偽刻乙○○之印章1顆，並於92年7月至9月間
      ，在連晉公司發放員工薪水之年薪工資表上，蓋用偽刻之
      乙○○印章之印文共4枚，而偽造表示乙○○於92年7月至
      9 月間自連晉公司領取薪資共新臺幣68326元之年薪工資
      表私文書1件，並將該偽造之年薪工資表及變造之乙○○
      國民身分證影本交予連晉公司持向財政部臺灣省北區國稅
      局羅東稽徵所申報營利事業所得稅而行使之，均足以生損
      害於乙○○及戶政機關對身分證製發管理、稅捐機關對稅
      捐核課管理之正確性。
（二）於92年9月20日20時許，陪同不知情之戴朝宗至址設宜蘭
      縣宜蘭市○○路○段1號之偉世紀小客車租賃有限公司（下
      稱偉世紀公司）承租YY—1648號小客車時，將變造之乙○
      ○職業聯結車駕駛執照出示予偉世紀公司員工陳有正而行
      使之，並於汽車租賃約定書上之連帶保證人欄內偽簽乙○
      ○之署押1枚，而偽造乙○○擔任戴朝宗租車連帶保證人
      之私文書1件，並將之交予陳有正而行使之，均足以生損
      害於乙○○及監理機關對駕照製發管理、偉世紀公司對於
      租車保證人身分信用管理之正確性。
（三）於93年3月29日，冒用乙○○之名義，在汽機車駕駛人審
      驗暨各項異動登記書（下稱登記書）上之申請人姓名欄內
      ，偽簽乙○○之署押1枚，而偽造乙○○申請補發職業聯
      結車駕駛執照之登記書私文書1件，且將乙○○之職業聯
      結車駕駛執照遺失，委託其代辦申請補發之不實事項，記
      載於該登記書內，持向台北市監理處北投區服務站（下稱
      監理站）申請補發乙○○之職業聯結車駕駛執照，致使不
      知情之監理站承辦公務員依其聲明而將上開不實事項，登
      載於職務上所掌之駕駛執照異動登記資料上，而核發登載
      內容不實之乙○○名義之職業聯結車駕駛執照1張予甲○
      ○收執，均足以生損害於乙○○及監理機關對駕照製發管
      理之正確性。
（四）於93年6月2日8時5分許，駕駛車號791—GC號半聯結車，
      在國道一號高速公路南下161.3公里處，因超速經國道公
      路警察局第三警察隊警員攔下開單告發時，冒用乙○○名
      義，將上開冒名請領之乙○○職業聯結車駕駛執照出示予
      警員而行使之，並在警員所開立之舉發違反道路交通管理
      事件通知單（公警局交字第Z00000000號）移送聯上之收
      受通知聯者簽章欄上，偽簽乙○○之署押1枚，而偽造表
      示乙○○已收受該通知單之私文書1件，並將之交還給警
      員收執而行使之，均足以生損害於乙○○及監理機關對駕
      照製發管理、警察機關對違反道路交通管理事件舉發之正
      確性。
（五）於93年6月2日14時55分許，駕駛車號791—GC號半聯結車
      ，在國道一號高速公路北上133公里處，因超速經國道公
      路警察局第二警察隊警員攔下開單告發時，冒用乙○○名
      義，將上開冒名請領之乙○○職業聯結車駕駛執照出示予
      警員而行使之，並在警員所開立之舉發違反道路交通管理
      事件通知單（公警局交字第Z00000000號）移送聯上之收
      受通知聯者簽章欄上，偽簽乙○○之署押1枚，而偽造表
      示乙○○已收受該通知單之私文書1件，並將之交還給警
      員收執而行使之，足以生損害於乙○○及監理機關對駕照
      製發管理、警察機關對違反道路交通管理事件舉發之正確
      性。
    嗣因戴朝宗於租期屆滿後，遲未將所承租之YY—1648號小客
    車返還偉世紀公司，偉世紀公司遂於92年9月29日至臺灣宜
    蘭地方法院檢察署對於戴朝宗提出告訴，經該署檢察官發交
    予宜蘭縣警察局宜蘭分局偵查，乙○○於92年12月14日接受
    警詢時遂提出告訴，警方始循線查知上情。
二、案經乙○○訴由宜蘭縣警察局宜蘭分局報請臺灣宜蘭地方法
    檢察署檢察官偵查起訴，嗣於本院準備程序進行中，被告先
    就被訴事實為有罪之陳述，經裁定進行簡式審判程序。
    理  由
一、上揭犯罪事實，業據被告甲○○於本院審理時坦承不諱，核
    與證人戴朝宗、證人即偉世紀公司員工陳有正、證人即被害
    人乙○○、證人即連晉公司員工王惠如證述之情節相符，並
    有汽車租賃約定書影本、車號查詢車籍資料、存證信函、宜
    蘭縣警察局三星分局警星刑字第0910000670號函及所附之中
    華民國護照遺失作廢申請表、乙○○之國民身份證影本、乙
    ○○之職業聯結車汽車駕駛執照影本、公司登記基本資料查
    詢單（連晉公司）、偽造之汽機車駕駛人審驗暨各項異動登
    記書、公警局交字第Z00000000號舉發違反道路交通管理事
    件通知單、公警局交字第Z00000000號舉發違反道路交通管
    理事件通知單、財政部臺灣省北區國稅局羅東稽徵所北區國
    稅羅東二字第0941003264號函附之乙○○各類所得扣繳暨免
    扣繳憑單（扣繳義務人連晉公司）、變造之乙○○職業聯結
    車汽車駕駛執照影本、變造之乙○○國民身分證影本、偽造
    之切結書影本、偽造之年薪工資表影本、公司基本資料查詢
    單（偉世紀公司）各1件在卷可稽。依此，足徵被告上開自
    白確與事實相符，本案事證已臻明確，被告犯行堪予認定，
    應依法論科。
二、核被告甲○○所為，關於侵占如附表一所示之證件部分，係
    犯刑法第337條之侵占遺失物罪；關於變造如附表一所示之
    證件並持以行使部分，係犯刑法第216條、第212條之行使變
    造特種文書罪；關於偽刻乙○○之印章並蓋用其印文、偽造
    乙○○之署押（即簽名或指印），而偽造如附表二所示之私
    文書並持以行使部分，係犯刑法第216條、第210條之行使偽
    造私文書罪；關於冒用乙○○之名義向監理機關申請補發乙
    ○○職業聯結車駕駛執照，並行使補發之乙○○職業聯結車
    駕駛執照部分，係犯刑法第216條、第214條之行使使公務員
    登載不實文書罪。被告雖侵占及變造乙○○之國民身分證、
    職業聯結車駕駛執照各1張，惟其係同時、同地為之，且所
    侵害者為單一之個人及社會法益，均應屬單純一罪。被告變
    造特種文書後，復持以行使，其變造之低度行為應為行使之
    高度行為吸收，不另論罪。被告偽刻印章並蓋用印文、偽造
    署押之行為，均係偽造私文書之階段行為，均不另論罪。被
    告偽造私文書後，復持以行使，其偽造之低度行為應為行使
    之高度行為所吸收，不另論罪。被告先後多次行使變造特種
    文書、行使偽造私文書、行使使公務員登載不實文書之行為
    ，均時間緊接，方法相同，分別觸犯構成要件相同之罪名，
    顯均係基於概括犯意反覆為之，均應依連續犯之規定論以一
    罪，並均依法加重其刑。另檢察官就被告侵占及變造乙○○
    國民身分證並持以行使之犯行，雖未及於起訴書中論列，然
    被告已於本院審理時坦承該部份犯行，本院復認為此部分犯
    行與已起訴之侵占及變造乙○○職業聯結車駕駛執照並持以
    行使部分，有實質上一罪之關係（均同時、同地為之，侵害
    同一之個人及社會法益），為起訴效力所及，自應併予審理
    ，附此敘明。被告所犯上開侵占遺失物罪、連續行使變造特
    種文書罪、連續行使偽造私文書罪、連續行使使公務員登載
    不實文書罪間，有方法、目的之牽連關係，應從一重之連續
    行使偽造私文書罪處斷。又被告前因偽造有價證券案件，經
    臺灣新竹地方法院以82年度訴字第1033號判決判處有期徒刑
    3年確定；因竊盜案件，經臺灣板橋地方法院以85年度訴字
    第1756號判決判處有期徒刑8月確定，經接續執行後，甫於8
    7年12月5日假釋縮刑期滿而執行完畢之事實，有卷附之臺灣
    高等法院被告前案紀錄表1件可資參照，其於有期徒刑之執
    行完畢後，五年以內再犯有期徒刑以上之連續行使偽造私文
    書罪，為累犯，應依法遞加重其刑。爰審酌被告之素行、智
    識程度；犯罪之動機、目的、手段、所生危害、所得利益；
    侵占乙○○遺失之證件後加以變造行使，且冒用乙○○名義
    連續偽造私文書並持以行使，復使不知情之監理站公務員將
    不實事項登載於職務上所掌公文書，而發給登載不實內容之
    乙○○名義之職業聯結車駕駛執照並持以行使，損及乙○○
    及戶政機關對身分證製發管理、監理機關對駕照製發管理、
    稅捐機關對稅捐核課管理、連晉公司對員工身分管理、偉世
    紀公司對於租車保證人身分信用管理、警察機關對違反道路
    交通管理事件舉發之正確性，惡性匪淺；惟犯後已坦承犯行
    ，態度尚佳等一切情狀，量處如主文所示之刑，並諭知易科
    罰金之折算標準，以示警懲。至於如附表一所示變造之國民
    身分證及職業聯結車駕駛執照上之甲○○相片各1張（合計
    共2張），固未據扣案，惟無證據證明業已滅失，且該2張相
    片為被告所有，供犯行使變照特種文書罪所用之物之事實，
    已據被告於本院審理時供承明確，自應依刑法第38條第1項
    第2款規定，宣告沒收該2張相片。另被告所偽造之乙○○印
    章1顆及如附表二所示之私文書，固均未扣案，惟無證據證
    明業已滅失，則該顆偽造印章及附表二所列私文書上之偽造
    乙○○署押共9枚（含簽名6枚、指印3枚）、印文共4枚，不
    問屬於被告與否，均應依刑法第219條規定，併予宣告沒收
    之（註：被告所偽造之私文書，於行使後，均已非屬被告所
    有，自無從加以沒收。）。又被告冒用乙○○名義申請補發
    所取得之乙○○職業聯結車駕駛執照1張，業已返還予乙○
    ○本人之事實，分據被告及證人乙○○供明在卷，則該張職
    業聯結車駕駛執照雖為被告犯罪所得之物，然已非屬被告所
    有，爰不另為沒收之諭知。
據上論斷，應依刑事訴訟法第273條之1第1項、第299條第1項前
段，刑法第56條、第337條、第216條、第212條、第210條、第21
4條、第55條、第47條、第41條第1項前段、第38條第1項第2款、
第219條，罰金罰鍰提高標準條例第1條前段、第2條，判決如主
文。
本案經檢察官陳嘉瑜到庭執行職務。
中　　華　　民　　國　　94　　年　　11　　月　 　23　日
                  臺灣宜蘭地方法院刑事第四庭
                      法  官  劉 家 祥
以上正本證明與原本無異。
如不服本判決，應於判決送達後10日內，向本院提出上訴狀（應
附繕本）。
                      書記官  邱 淑 秋
中　　華　　民　　國　　94　　年　　11　　月　　23　　日
附錄本案論罪科刑法條全文：
刑法第337條
(侵占遺失物罪)
意圖為自己或第三人不法之所有，而侵占遺失物、漂流物或其他
離本人所持有之物者，處五百元以下罰金。
刑法第216條
(行使偽造變造或登載不實之文書罪)
行使第二百十條至第二百十五條之文書者，依偽造、變造文書或
登載不實事項或使登載不實事項之規定處斷。
刑法第212條
(偽造變造特種文書罪)
偽造、變造護照、旅券、免許證、特許證及關於品行、能力服務
或其他相類之證書、介紹書，足以生損害於公眾或他人者，處一
年以下有期徒刑、拘役或三百元以下罰金。
刑法第210條
(偽造變造私文書罪)
偽造、變造私文書，足以生損害於公眾或他人者，處五年以下有
期徒刑。
刑法第214條
(使公務員登載不實罪)
明知為不實之事項，而使公務員登載於職務上所掌之公文書，足
以生損害於公眾或他人者，處三年以下有期徒刑、拘役或五百元
以下罰金。
附表一：變造乙○○之證件
編號  變造之證件名稱      變造之方法
一    國民身分證          將國民身分證上之乙○○相片1張
                          換貼成甲○○之相片1張。
二    職業聯結車駕駛執照  將職業聯結車駕駛執照上之乙○○
                          相片1張換貼成甲○○之相片1張。
附表二：偽造乙○○名義之私文書
編號  偽造之私文書名稱  偽造之印章印文及署押
一    切結書            於切結書上偽造乙○○之署押5枚（
                        即簽名2枚、指印3枚）。
二    年薪工資表        偽刻乙○○印章1顆後，於年薪工資
                        表上蓋用印文4枚
三    汽車租賃約定書    於汽車租賃約定書上之連帶保證人欄
                        內偽簽乙○○之署押1枚（即簽名1枚
                        ）。
四    汽機車駕駛人審    於汽機車駕駛人審驗暨各項異動登記
      驗暨各項異動登    書上之申請人姓名欄內，偽簽乙○○
      記書              之署押1枚（即簽名1枚）。
五    公警局交字第Z3    於舉發違反道路交通管理事件通知單
      0000000號舉發     移送聯上之收受通知聯者簽章欄上，
      違反道路交通管    偽簽乙○○之署押1枚（即簽名1枚）
      理事件通知單      。
六    公警局交字第Z2    於舉發違反道路交通管理事件通知單
      0000000號舉發     移送聯上之收受通知聯者簽章欄上，
      違反道路交通管    偽簽乙○○之署押1枚（即簽名1枚）
      理事件通知單      。
